【裁判字號】    96,易,1479
【裁判日期】    970318
【裁判案由】    詐欺
【裁判全文】
臺灣彰化地方法院刑事判決              96年度易字第1479號
公  訴  人  臺灣彰化地方法院檢察署檢察官
被      告  乙○○
上列被告因詐欺取財案件，經檢察官提起公訴（96年度偵緝字第
534號），本院判決如下：
    主    文
乙○○犯詐欺取財罪，處有期徒刑捌月，減為有期徒刑肆月，如
易科罰金，以新臺幣壹仟元折算壹日。
    事    實
一乙○○因登山結識甲○○，得知甲○○有投資意願，竟意圖為
  自己不法之所有，向其佯稱朋友「阿裕」（諧音「阿如」，下
  同）在彰化縣員林鎮經營公司，可代為處理投資事宜獲利。甲
  ○○對於投資管道並不熟稔，乃因上開詐術，陷於錯誤，先後
  於民國95年7月16日、8月12日、8月13日、8月19日、8月27日
  、9月23日、10月6日、10月15日，在彰化縣田中鎮○○路○段
  305號田中郵局及同鎮○○路○段198號住處，分次交付其自郵
  局帳戶提領之現金新臺幣（下同）4萬元、5千元、9千元、3萬
  元、2萬元、2萬元、1萬元及2萬5千元，合計15萬9千元，充作
  投資款。甲○○於95年7月16日第1次交付現金後，雖曾要求乙
  ○○出具收據，然乙○○虛應以對，且為接續詐得其餘各筆金
  錢，乃零星交付數千元予甲○○，使其誤認有利可圖，不疑有
  他。詎乙○○於95年10月15日詐得最後一筆款項後某日，隨即
  遷離彰化縣社頭鄉住處，避不見面，待甲○○於95年10月20日
  上午10時許前往查訪未遇，始知受騙，乃於95年11月30日向警
  報案。
二案經甲○○訴由彰化縣警察局田中分局報告臺灣彰化地方法院
  檢察署檢察官偵查起訴。
    理    由
一本案當事人所提出之證據，且屬被告乙○○以外之人於審判外
  之陳述者，因雙方均同意採為證據（本院卷第30頁），又無不
  適當情形，符合刑事訴訟法第159條之5第1項規定，應得為證
  據。
二訊據被告固坦認因登山結識告訴人甲○○，並主動聲稱可代為
  處理投資「阿裕」經營之公司獲利之事宜，復收取告訴人交付
  之金錢，其間又交付數千元與告訴人，然矢口否認有何詐欺取
  財犯行，辯稱：
  (一)係自稱姓陳之「阿裕」提及願意接受他人投資其經營之公司
    ，被告始轉知告訴人。雖被告不知「阿裕」真實姓名及公司
    何在，但未從中牟利，是因告訴人與「阿裕」不熟，故未在
    山上介紹彼此認識。
  (二)告訴人所稱之投資金額前後不一，且非15萬9千元。
  (三)「阿裕」失蹤後，被告曾極力尋找並試圖以電話聯繫未果，
    因恐遭受牽連，始搬離住處，事後再將手機內「阿裕」之電
    話號碼刪除。
三惟查：
  (一)上揭犯罪事實，業據告訴人於警詢及檢察事務官詢問中指訴
    詳盡（第439號偵查卷第3至5頁、第32號偵查卷第7至8頁）
    ，並於本院審理中以證人身分就被害經過結證在卷（本院卷
    第38至40頁），且有郵局存摺交易明細可稽（第439號偵查
    卷第7至8頁）。
  (二)被告既辯稱係代轉告訴人之投資款予「阿裕」，伊未從中牟
    利，卻無法交代「阿裕」之真實姓名年籍，亦無法指出「阿
    裕」經營之公司何在，已屬荒謬。其次，苟被告確實已將投
    資款交付「阿裕」，衡情被告當會於告訴人與「阿裕」相遇
    之場合，從中介紹認識，使告訴人進一步知悉投資對象及細
    節，然被告於本院審理中卻供稱「阿裕」失蹤前，週末均會
    前往山上，告訴人亦曾在山上見過「阿裕」，因兩人不熟，
    故未介紹彼此認識云云，顯然悖於一般人之社會經驗，尚非
    能信，堪認告訴人於警詢、檢察事務官詢問中及本院審理中
    堅稱未見過「阿裕」一節為真。再者，被告雖辯稱恐遭牽連
    ，始搬離住處，卻又謂伊於聯繫「阿裕」未果後，乃將手機
    內「阿裕」之電話號碼刪除云云，而不保留足以釐清責任歸
    屬之重要依據，亦違常情。是被告所稱「阿裕」及其公司，
    皆為憑空虛構，所謂投資，應屬欺騙告訴人之詐術無疑。
  (三)依告訴人於本院審理中之證述，其為國小畢業，以前擔任工
    廠作業員，現幫忙照顧孫兒，過去曾參加合會，不曾購買股
    票或從事其他投資（本院卷第40頁），此為被告所不爭，堪
    信告訴人對於投資管道並不熟稔。其次，告訴人雖證稱，其
    於95年7月16日第1次交付現金後，曾要求被告給據未果，仍
    陸續交付其餘各筆現金等語（本院卷第40頁），然被告亦不
    否認曾交付數千元與告訴人，則依告訴人前開學、經歷及投
    資經驗觀之，足見告訴人得此零星好處後，乃不再堅持被告
    有給據必要，續遭蒙蔽，進而陸續交付各筆金錢，尚非無法
    想像，自不能因告訴人未取得收據，遂謂告訴人爾後交付之
    金錢皆非被告施用詐術所致。
  (四)告訴人於警詢中即95年11月30日報案時，即指訴事實欄所載
    歷次遭騙之金額、日期，並逐筆勾選前開郵局存摺交易明細
    。雖其於96年3月22日檢察事務官詢問中之指訴及本院審理
    中之證述，與警詢中所稱之付款明細有所出入，然告訴人報
    警時，距被害日期不遠，記憶猶新，而被告於警詢中經通知
    未到場，遲至96年8月30日始緝獲歸案，告訴人方於96年9月
    21日與被告同在偵查庭接受訊問（第534號偵查卷第20至22
    頁），自難期其於相隔經年累月後之偵審程序中，仍能分毫
    無差還其全貌；況被告於檢察官偵查中原供稱向告訴人陸續
    取得2次5萬元、1次2萬餘元云云（第534號偵查卷第14頁）
    ，至本院審理中改稱投資款僅3筆，依序為5萬元、2萬5千元
    、3萬元云云（本院卷第41頁正面），隨又辯稱自己也亂掉
    了，不曉得向告訴人拿了多少錢云云（本院卷第41頁反面）
    ，無法陳明告訴人交付之金額若干，是告訴人遭騙之金額、
    日期，應以其警詢中所述及前開郵局存摺交易明細勾選結果
    ，始符實情。
  (五)綜上所述，告訴人指訴、證述之被害過程確係真實，被告無
    法指出「阿裕」及其公司何在，所謂投資，顯係捏造，其於
    得款後又逃匿無蹤，是被告所辯，無非卸責之詞，事證明確
    ，其犯行堪以認定。
四被告意圖為自己不法之所有，虛構「阿裕」及其公司與投資情
  節，以此詐術使告訴人陷於錯誤，將金錢交付，核其所為，係
  犯刑法第339條第1項之詐欺取財罪。被告利用虛構之同一詐術
  ，接續使告訴人多次交付金錢，為接續犯，僅論以一罪。查被
  告曾因違反公司法案件，經臺灣板橋地方法院以77年度易字第
  3392號判決處罰金銀元2千元確定，於78年4月29日執行完畢，
  此有臺灣高等法院被告前案紀錄表可按（本院卷第4頁，不構
  成累犯），爰審酌被告素行欠佳，所犯已造成告訴人財產損失
  ，檢察官偵查中一度逃匿，有通緝書可按（第5139號偵查卷第
  4頁），到案後仍不肯坦承犯行，猶飾詞以對，難認確已悔過
  ，惟詐欺金額非鉅，且已與告訴人成立調解，並約定分期賠償
  ，有調解筆錄附於本院卷可憑（本院卷第23頁）及其他一切情
  狀，量處如主文所示之刑，以資儆懲。被告犯罪時間係在96年
  4月24日以前，且於96年7月16日中華民國96年罪犯減刑條例施
  行後，始由臺灣彰化地方法院檢察署於96年8月27日通緝，合
  於該條例第2條第1項第3款之減刑規定，復無該條例所定不得
  減刑之例外情形，爰依上開規定減其宣告刑2分之1，並諭知易
  科罰金之折算標準。
據上論斷，應依刑事訴訟法第299條第1項前段，刑法第339條第1
項、第41條第1項前段，刑法施行法第1條之1第1項、第2項前段
，中華民國96年罪犯減刑條例第2條第1項第3款、第7條、第9條
，判決如主文。
本案經檢察官吳曉婷到庭執行職務。
中    華    民    國    97    年    3     月    18    日
                  刑事第四庭    審判長法  官   周淡怡
                                      法  官   周莉菁
                                      法  官   廖政勝
以上正本證明與原本無異。
如不服本判決，應於判決送達後10日內，向本院提出上訴狀（須
敘述具體理由，並附繕本，上訴狀勿逕送上級法院）。
告訴人或被害人對於判決如有不服具備理由請求檢察官上訴者，
其上訴期間之計算係以檢察官收受判決正本之日期為準。
中    華    民    國    97    年    3     月    18    日
                                      書記官   莊何江
附錄：
刑法第339條第1項
意圖為自己或第三人不法之所有，以詐術使人將本人或第三人之
物交付者，處5年以下有期徒刑、拘役或科或併科1千元以下罰金
。


司法院資訊處製作；財團法人民間司法改革基金會備份。
